【裁判字號】    95,訴,904
【裁判日期】    951204
【裁判案由】    清償債務
【裁判全文】
臺灣桃園地方法院民事判決               95年度訴字第904號
原      告  台灣中小企業銀行股份有限公司
法定代理人  己○○
訴訟代理人  戊○○
            甲○○
            丙○○
被      告  乙○○
            丁○○
上列當事人間請求清償債務事件，於民國95年11月20日言詞辯論
終結，本院判決如下：
    主  文
被告乙○○、丁○○應連帶給付原告新台幣壹佰肆拾壹萬柒仟壹
佰壹拾元，及如附表一編號一所示之利息、違約金。
被告乙○○應給付原告新台幣玖萬陸仟陸佰肆拾元，及如附表一
編號二所示之利息。
原告其餘之訴駁回。
訴訟費用由被告乙○○、丁○○連帶負擔百分之九十四，餘由被
告乙○○負擔。
本判決關於被告丁○○部分，得假執行。
甲、原告方面：
壹、聲明：除加計附表二違約金外，如主文第1 、2 項所示。
貳、陳述：
一、被告乙○○於民國84年5 月23日邀同被告丁○○為連帶保證
    人，向原告借款新台幣（下同）200 萬元，約定借款期限自
    84年5 月23日至104 年5 月23日止，利息按年利率9.95％計
    付，嗣後原告基本放款利率調整時，自調整日起改按原告新
    通告基本放款利率加年利率1.35％計付。嗣兩造於91年9 月
    20日簽訂契據條款變更契約，約定利息自同年10月8 日起，
    改按原告公告之二年期定期儲蓄存款機動利率加年利率3.79
    ％計付。且如遲延履行時，除仍按上開利率計息外，其逾期
    在6 個月以內者，應另按上開約定利率之10％，逾期超過6
    個月者，應按上開約定利率之20％加付違約金。詎被告自94
    年8 月23日後，即未依約償還本息，尚欠本金1,417,110 元
    ，及如附表二編號一所示之利息及違約金未清償。
二、被告乙○○於93年8 月9 日與被告簽訂現金卡融資契約書，
    約定自93年8 月12日起至94年8 月12日止，其依據上開契約
    於原告銀行活期儲蓄存款帳號第00000000000 號帳戶內循環
    動用額度上限為20萬元，利息按年利率14.625％按月於每月
    20日計算一次，並滾入原本金計息。借款期限屆滿30日前，
    如被告乙○○不為反對續約之意思表示並經原告審核同意者
    ，得以同一內容繼續延用1 年，不另換約，其後每年屆期時
    亦同。惟被告自95年2 月21日起即未依約繳款，現尚欠本金
    96,640元，及如附表一編號二所示之利息未清償。
參、證據：提出借據、契據條款變更契約、放款利率歷史資料表
    、金來轉現金卡申請書、現金卡融資契約書、活期儲蓄帳戶
    交易明細表各1件、繳款明細表2件為證。
乙、被告乙○○方面：
    被告乙○○未於言詞辯論期日到場，亦未提出書狀作何聲明
    或陳述。
丙、被告丁○○方面：認諾原告本件請求。
    理  由
一、本件被告乙○○經合法通知，未於言詞辯論期日到場，核無
    民事訴訟法第386 條所列各款情形，爰依原告之聲請，由其
    一造辯論而為判決。
二、按訴狀送達後，原告不得將原訴變更或追加他訴，但擴張或
    減縮應受判決事項之聲明者，不在此限，民事訴訟法第255
    條第1 項第3 款定有明文。本件原告於本院95年8 月14 日
    言詞辯論期日，將其請求之利息及違約金部分，分別減縮及
    擴張如附表二所示，經核此部分僅係擴張或減縮應受判決事
    項之聲明，揆諸前開規定，應予准許。
三、次按當事人於言詞辯論時為訴訟標的之捨棄或認諾者，應本
    於其捨棄或認諾為該當事人敗訴之判決。民事訴訟法第384
    條前段定有明文。又當事人對於他造主張之事實，於言詞辯
    論時不爭執者，視同自認。但因他項陳述可認為爭執者，不
    在此限。當事人對於他造主張之事實，已於相當時期受合法
    之通知，而於言詞辯論期日不到場，亦未提出準備書狀爭執
    者，準用第1 項之規定。分別為民事訴訟法第280 條第1 項
    、第3 項前段所明文規定。本件原告主張之事實，業據原告
    提出與其所述相符之借據、契據條款變更契約、放款利率歷
    史資料表、金來轉現金卡申請書、現金卡融資契約書、活期
    儲蓄帳戶交易明細表各1 件、繳款明細表2 件為證，被告乙
    ○○對於原告主張之事實，未於言詞辯論期日到場爭執，亦
    未提出書狀作何聲明或陳述。且被告丁○○於本院95年11
    月20日言詞辯論期日到庭時，已認諾原告本件請求，此有當
    日言詞辯論筆錄在卷可稽；是依本院調查證據之結果，自堪
    信原告之主張為真實。
四、再按消費借貸契約，借用人應於約定期限內，返還與借用物
    種類、品質、數量相同之物；又遲延之債務，以支付金錢為
    標的者，債權人得請求依法定利率計算之遲延利息，但約定
    利率較高者，仍從其約定利率；再數人負同一債務，明示對
    於債權人各負全部給付之責任者，為連帶債務；連帶債務之
    債權人，得對於債務人之全體，同時請求全部之給付，且連
    帶債務未全部履行前，全體債務人仍負連帶責任。民法第47
    8 條前段、第233 條第1 項、第272 條第1 項、第273 條分
    別定有明文。是連帶保證人應與主債務人負同一清償責任，
    債權人對於主債務人就實行擔保物權受清償，或起訴請求保
    證人清償，乃得擇一行使，其對於與主債務人負同一清償責
    任之連帶保證人，亦得擇一請求。並有最高法院69年台上字
    第1924號判例可資參照。經查，被告乙○○既未依約繳付系
    爭借款本息，依兩造所訂契約之約定，系爭消費借款債務即
    視為全部到期，被告乙○○應即全部清償，並給付約定之利
    息及違約金。而被告丁○○為附表一編號一借款之連帶保證
    人，參照前開說明，其就該筆借款部分自應與被告乙○○連
    帶負全部清償責任。再查，兩造於借據第6 條約定，如逾期
    償還本金、利息或本息時，按借款總餘額，自應償付日起，
    其逾期在6 個月以內者，應按約定利率之10％，逾期超過6
    個月者，應按上開約定利率之20％加付違約金等語，有原告
    提出之借據附卷可參。而原告遲延清償借款本息，固應自94
    年9 月24日起加付違約金，惟該違約金應依上開約定利率計
    算其金額，即如附表一編號一違約金欄所示，則原告主張違
    約金部分依附表二編號一違約金欄所示請求被告連帶給付，
    尚屬無據，應予駁回。從而，原告依消費借貸及連帶保證之
    法律關係，請求被告乙○○、丁○○連帶給付1,417,110 元
    ，及如附表一編號一所示之利息、違約金；請求被告乙○○
    給付96,640元，及如附表一編號二所示之利息，為有理由，
    應予准許。其逾上開範圍之請求，為無理由，應予駁回。
五、本件關於被告丁○○部分，係依民事訴訟法第384 條本於被
    告之認諾所為被告敗訴之判決，爰依同法第389 條第1 項第
    1款規定，依職權宣告假執行。
六、結論，本件原告之訴，為一部有理由，一部無理由，依民事
    訴訟法第385 條第1 項前段、第79條、第85條第2 項、第
    389條第1項 ，判決如主文。
中    華    民    國    95    年    12     月    4    日
                  民事第三庭    法  官  陳永來
以上正本係照原本作成
如對本判決上訴，須於判決送達後20日內向本院提出上訴狀
中    華    民    國    95    年    12     月    4    日
                                書記官  劉彩華
┌────────────────────────────────────────────┐
│附表一：                                                                                │
├─┬──────┬────────┬────┬─────────────────────┤
│編│本       金 │利           息 │週年利率│違約金（逾期在6 個月以內者，按左開利率10％│
│號│ （新台幣） │                │        │，逾期超過6 個月者，按左開利率20％計算）  │
├─┼──────┼────────┼────┼─────────────────────┤
│一│1,417,110元 │自95年4 月7 日起│5.745％ │自94年9月24日起至94年12月27日止           │
│  │            │至清償日止，按週├────┼─────────────────────┤
│  │            │年利率5.915 ％計│5.845 ％│自94年12月28日起至95年4月6日止            │
│  │            │算              ├────┼─────────────────────┤
│  │            │                │5.915 ％│自95年4月7日起至清償日止                  │
├─┼──────┼────────┼────┼─────────────────────┤
│二│   96,640元 │自95年2 月21日起│        │無                                        │
│  │            │至清償日止，按週│        │                                          │
│  │            │年利率14.625％計│        │                                          │
│  │            │算              │        │                                          │
└─┴──────┴────────┴────┴─────────────────────┘
┌────────────────────────────────────────────┐
│附表二：                                                                                │
├─┬──────┬────────┬────┬─────────────────────┤
│編│本       金 │利            息│週年利率│違約金（逾期在6 個月以內者，按左開利率10％│
│號│（新台幣）  │                │        │，逾期超過6 個月者，按左開利率20％計算）  │
├─┼──────┼────────┼────┼─────────────────────┤
│一│1,417,110元 │自95年4 月7 日起│5.915 ％│自94年9月24日起至清償日止                 │
│  │            │至清償日止      │        │                                          │
├─┼──────┼────────┼────┼─────────────────────┤
│二│   96,640元 │自95年2 月21日起│14.625％│無                                        │
│  │            │至清償日止      │        │                                          │
└─┴──────┴────────┴────┴─────────────────────┘


司法院資訊處製作；財團法人民間司法改革基金會備份。
